【裁判字號】    98,審小上,58
【裁判日期】    980806
【裁判案由】    清償借款
【裁判全文】
臺灣高雄地方法院民事裁定            98年度審小上字第58號
上  訴  人 甲○○
被上訴人   乙○○即王秀美
上列當事人間請求清償借款事件，上訴人對於民國98年6 月4 日
本院高雄簡易庭97年度雄小字第6452號第一審判決提起上訴，本
院裁定如下：
    主  文
上訴駁回。
第二審訴訟費用新臺幣壹仟伍佰元由上訴人負擔。
    理  由
一、按對於小額程序第一審判決之上訴，非以其違背法令為理由
    ，不得為之；又上訴狀內應記載上訴理由，表明下列各款事
    項：1.原判決所違背之法令及其具體內容。2.依訴訟資料可
    認為原判決有違背法令之具體事實，民事訴訟法第436 條之
    24第2 項、第436 條之25分別定有明文。故對小額訴訟程序
    之第一審判決提起上訴時，其上訴狀或理由書應具體指摘原
    判決有何不適用法規或適用法規不當之情形，並揭示該法規
    之條項或其內容；若係成文法以外之法則，應揭示該法則之
    旨趣；倘為司法院解釋或最高法院之判例，則應揭示該判解
    之字號或其內容；如依民事訴訟法第469 條第1 款至第5 款
    所列情形為理由時，其上訴狀或理由書應揭示合於該條款之
    事實。如其上訴狀未依此項方法表明理由，其上訴即不合法
    ，應駁回其上訴。
二、上訴意旨略以：就上訴人是否曾向被上訴人借貸新臺幣（下
    同）5 萬元之部分，原審並未審究上訴人之證詞，亦未於宣
    示判決筆錄中載明為何對其證詞不予採信之理由，僅憑證人
    胡日東臆測證詞，即認定被上訴人有交付5 萬元予上訴人，
    況被上訴人於華南商業銀行帳戶明細資料亦與被上訴人於審
    判中之陳述不符，證人與被上訴人間說詞明顯反覆不一，前
    後矛盾，顯係臨訟編造，不足採信。原審未審酌上開情事，
    判決顯有違背法令，爰依法提起上訴等語。
三、經查，上訴人所爭執之事項，業經原審依兩造陳述及證人胡
    日東證詞等據以認定，復就何以採信證人證詞之心證形成過
    程亦詳論明確，其理由並無違法不當之處，亦無適用法規不
    合法律規定，或違反司法院大法官會議之解釋、最高法院尚
    有效判例之情形。再者，小額判決書得僅記載主文；就當事
    人有爭執之事項，於必要時，得加記理由要領，為民事訴訟
    法第436 條之18第1 項所明文。依此規定，關於小額程序之
    判決書，原則上僅以記載主文為已足，無須記載事實及理由
    ；僅就當事人間有爭執之事項，例外於必要時，得記載其理
    由要領而已，至於有無必要，法院仍得依其自由意見決之。
    據此，原審判決雖就被上訴人所提出之華南商業銀行交易明
    細記錄、被上訴人關於提領款項過程及上訴人證詞採信與否
    ，未於判決中記載，然揆諸前開說明，原審判決並違法之處
    。是上訴意旨並未具體指明原審判決有如何不適用法規或適
    用法規不當，或有民事訴訟法第469 條第1 款至第5 款所稱
    當然違背法令之情事，及符合該條款要件之具體事實，自難
    認其已合法表明上訴理由，依首揭說明，應認其上訴為不合
    法。
四、復按於小額訴訟之上訴程序，法院為訴訟費用之裁判時，應
    確定其費用額，民事訴訟法第436 條之19第1 項、第436 條
    之32第1 項定有明文。本件第二審裁判費用為1,500 元，應
    由上訴人負擔，爰併為裁定如主文第二項所示。
五、據上論結，本件上訴為無合法，依民事訴訟法第436 條之19
    第1 項、第436 條之32第2 項、第436 條之29第1 項第2 款
    、第449 條第1 項、第78條，裁定如主文。
中    華    民    國    98    年    8     月    6     日
                  民事第二庭審判長法  官  陳嘉惠
                                  法  官  黃悅璇
                                  法  官  張維君
以上正本係照原本作成。
本裁定不得抗告。
中    華    民    國    98    年    8     月    6     日
                                  書記官  林怡君


司法院資訊處製作；財團法人民間司法改革基金會備份。
